【裁判字號】    97,訴,1948
【裁判日期】    970530
【裁判案由】    毒品危害防制條例
【裁判全文】
臺灣板橋地方法院刑事判決             97年度訴字第1948號
公  訴  人  臺灣板橋地方法院檢察署檢察官
被      告  甲○○
上列被告因違反毒品危害防制條例案件，經檢察官提起公訴（97
年度毒偵字第2275號），被告於準備程序進行中，就被訴事實為
有罪之陳述，本院告知其簡式審判程序之旨，聽取當事人意見後
，裁定由受命法官獨任依簡式審判程序審理，茲判決如下：
    主  文
甲○○施用第一級毒品，處有期徒刑捌月，減為有期徒刑肆月，
如易科罰金，以銀元參佰元即新臺幣玖佰元折算壹日。扣案如附
表壹所示之物沒收銷燬、如附表貳所示之物沒收。
    事  實
一、甲○○前因施用第二級毒品案件，經臺灣士林地方法院以90
    年度毒聲字第1495號裁定送觀察、勒戒後，因無繼續施用毒
    品之傾向，於民國91年1 月18日執行完畢釋放出所，並由臺
    灣士林地方法院檢察署檢察官於同日以90年度毒偵字第1449
    號為不起訴處分在案；復因施用第二級毒品案件，經本院以
    92年度毒聲字第1038號裁定送觀察、勒戒後，因無繼續施用
    毒品之傾向，於92年9 月22日執行完畢釋放出所，並由臺灣
    板橋地方法院檢察署檢察官於92年9 月26日以92年度毒偵字
    第2788號、92年度毒偵緝字第404 號為不起訴處分在案。詎
    仍不知悔改，於前開觀察、勒戒執行完畢釋放後5 年內，另
    基於施用第一級毒品海洛因之犯意，於95年1 月13日接受尿
    液採集往前回溯26小時內某時，在臺北縣中和市○○路148
    號2 樓住處，以將海洛因置入注射針筒加水液化後施打之方
    式，施用海洛因1 次。嗣經人告發，於同日中午12時許，在
    上開處所為警查獲，並扣得如附表1 、2 所示之物。
二、案經臺北縣政府警察局中和分局報告臺灣板橋地方法院檢察
    署檢察官偵查起訴。
    理  由
一、上開犯罪事實，業經被告甲○○於本院審理時坦承不諱，而
    其為警查獲時所採集之尿液，經以酵素免疫分析法初步篩選
    ，再以氣相層析質譜儀分析法確認，確呈現嗎啡（施用毒品
    海洛因代謝物為嗎啡）陽性反應，有臺北縣政府警察局中和
    分局毒品案犯罪嫌疑人姓名及代碼對照表（代碼編號：0000
    000000號）、臺灣檢驗科技股份有限公司出具之濫用藥物尿
    液檢驗報告（代碼編號：0000000000號）各1 份在卷可稽，
    並有扣案如附表1 、2 所示之物可資佐證，此外，雖施毒者
    尿液中嗎啡成分之檢出，與其投與方式、投與量、個人體質
    、採尿時間與檢測儀器之精密度等諸多因素有關，僅憑尿液
    中呈嗎啡陽性反應，無法確實推算吸食海洛因距採集尿液時
    間之長短，惟平均可檢出時限為26小時（以注射6 毫克之海
    洛因鹽酸鹽計算），為本院歷來辦理毒品案件職務上所知悉
    之事項，且經行政院衛生署藥物食品檢驗局以81年9 月8 日
    （81）藥檢一字第8114885 號函示明確，是被告之自白應與
    事實相符。又被告前先後2 次經裁定送觀察、勒戒後，各於
    91年1 月18日、92年9 月22日執行完畢釋放出所之事實，有
    臺灣高等法院被告前案紀錄表1 份附卷可憑，被告於觀察、
    勒戒執行完畢釋放後5 年內，再犯毒品危害防制條例第10條
    之罪，犯行明確，應依法論科。
二、按海洛因屬毒品危害防制條例第2 條第2 項第1 款規定之第
    一級毒品，核被告所為，係犯毒品危害防制條例第10條第1
    項之施用第一級毒品罪。其為上開犯行而持有第一級毒品海
    洛因，持有之低度行為，應為施用之高度行為所吸收，不另
    論罪。被告於94、95年間雖先後多次施用第一、二級毒品，
    並經本院分別判刑確定，惟依被告於各該案件暨本案審理時
    所述其施用毒品之動機、過程及事後甚感悔悟之想法，與本
    案尚不具連續犯之裁判上一罪關係（卷附各該案件判決書中
    ，將被告本案犯行退併辦之理由參照），併此敘明。爰審酌
    被告已曾因相同犯行經觀察、勒戒之處遇，猶未能知所警惕
    ，顯然漠視法令之禁制，惟其犯罪行為主要係戕害自身，並
    未直接積極損害他人之利益，且事後坦承犯行，犯後態度尚
    無不良，暨其施用毒品之動機、目的、素行等一切情狀，量
    處如主文所示之刑。另被告上開犯罪之時間，係於96年4 月
    24日以前，合於中華民國96年罪犯減刑條例所定之減刑條件
    ，應再減其宣告刑2 分之1 。而因被告行為後，刑法第41條
    易科罰金之規定業經修正，並於95年7 月1 日施行，罰金罰
    鍰提高標準條例第2 條則配合該修正於95年7 月1 日廢止，
    依規範此法律變更所生新舊法律比較適用之準據法即刑法第
    2 條第1 項之規定（逕適用裁判時法，最高法院95年5 月23
    日刑事庭第8 次會議決議參照），為「從舊從輕」之比較（
    詳如附表3 所示），以行為時之規定有利於被告，應依行為
    時刑法第41條之規定，併諭知易科罰金之折算標準。扣案如
    附表1 所示之物為第一級毒品海洛因，除因鑑驗用罄部分外
    ，餘應依毒品危害防制條例第18條第1 項前段之規定沒收銷
    燬；如附表2 所示之物，則為被告所有供（非專供）施用第
    一級毒品所用之物，業據其供明在卷，應依刑法第38條第1
    項第2 款之規定宣告沒收。
據上論斷，應依刑事訴訟法第273 條之1 第1 項、第299 條第1
項前段，毒品危害防制條例第10條第1 項、第18條第1 項前段，
刑法第11條、第2 條第1 項前段、第38條第1 項第2 款，行為時
（即94年2 月2 日修正公布，95年7 月1 日施行前之）刑法第41
條第1 項前段，行為時（即95年5 月17日公布廢止，同年7 月1
日施行前之）罰金罰鍰提高標準條例第2 條，中華民國96年罪犯
減刑條例第2 條第1 項第3 款、第7 條、第9 條，判決如主文。
本案經檢察官孫治平到庭執行職務。
中    華    民    國    97    年    5     月    30    日
                刑事第十四庭    法  官  許炎灶
上列正本證明與原本無異。
如不服本判決，應於判決送達後10日內向本院提出上訴狀（應附
繕本），其未敘述上訴理由者，應於上訴期間屆滿後20日內補提
理由書狀於本院，上訴於臺灣高等法院。
                                書記官  屠衛民
中    華    民    國    97    年    5     月    30    日
附錄本案論罪科刑法條：毒品危害防制條例第10條第1 項。
毒品危害防制條例第10條
施用第一級毒品者，處6 月以上5 年以下有期徒刑。
施用第二級毒品者，處3 年以下有期徒刑。
附表1 ：
┌─────────────────────────────────────┐
│查獲之第一級毒品                                                          │
├──┬─────┬──┬──┬──────────────────────┤
│編號│品      名│數量│單位│備                                        註│
├──┼─────┼──┼──┼──────────────────────┤
│ 01 │第一級毒品│1   │包  │內含第一級毒品海洛因殘渣（量微未秤重）。  │
│    │海洛因    │    │    │含極微量第一級毒品海洛因殘渣且未析離之外包│
│    │          │    │    │  裝1 個，應併予沒收銷燬。                  │
│    │          │    │    │卷附法務部調查局95年3 月22日調科壹字第0600│
│    │          │    │    │  11408 號鑑定通知書1 份參照。              │
└──┴─────┴──┴──┴──────────────────────┘
附表2 ：
┌─────────────────────────────────────┐
│查獲之供（非專供）施用第一級毒品所用之物                                  │
├──┬──────┬──┬──┬─────────────────────┤
│編號│品      名  │數量│單位│備                                      註│
├──┼──────┼──┼──┼─────────────────────┤
│ 01 │注射針筒    │ 2  │ 支 │供（非專供）施用第一級毒品海洛因之用（置入│
│    │            │    │    │海洛因施打）                              │
└──┴──────┴──┴──┴─────────────────────┘
附表3 ：
┌──────┬───────────┬───────────┬────────────┐
│相關法律規定│行為時（修正前）之規定│裁判時（修正後）之規定│本案具體適用後之比較結果│
├──────┼───────────┼───────────┼────────────┤
│刑法第41條第│犯最重本刑為5 年以下有│犯最重本刑為5 年以下有│依行為時刑法第41條第1 項│
│1 項前段    │期徒刑以下之刑之罪，而│期徒刑以下之刑之罪，而│前段、罰金罰鍰提高標準條│
│            │受6 個月以下有期徒刑或│受6 個月以下有期徒刑或│例第2 條（已廢止）之規定│
│            │拘役之宣告，因身體、教│拘役之宣告者，得以新臺│，易科罰金係以銀元100 元│
│            │育、職業、家庭之關係或│幣1,000 元、2,000 元或│以上300 元以下折算1 日，│
│            │其他正當事由，執行顯有│3,000 元折算1 日，易科│換算新臺幣後，係以新臺幣│
│            │困難者，得以1 元以上3 │罰金。                │300 元以上900 元以下折算│
│            │元以下折算1 日，易科罰│                      │1 日；依裁判時刑法第41條│
│            │金。                  │                      │第1 項前段規定，其最低易│
├──────┼───────────┼───────────┤科罰金之折算標準為新臺幣│
│罰金罰鍰提高│依刑法第41條易科罰金或│（已廢止）            │1,000 元，自以行為時之規│
│標準條例第2 │第42條第2 項易服勞役者│                      │定有利於被告。          │
│條          │，均就其原定數額提高為│                      │                        │
│            │100 倍折算1 日；法律所│                      │                        │
│            │定罰金數額未依本條例提│                      │                        │
│            │高倍數，或其處罰法條無│                      │                        │
│            │罰金刑之規定者，亦同。│                      │                        │
└──────┴───────────┴───────────┴────────────┘


司法院資訊處製作；財團法人民間司法改革基金會備份。
